【裁判字號】    89,判,787
【裁判日期】    890317
【裁判案由】    營利事業所得稅
【裁判全文】
行  政  法  院  判  決                            八十九年度判字第七八七號
    原      告  龍隆冷凍事業股份有限公司
    代  表  人  甲○○
    被      告  財政部臺灣省南區國稅局
右當事人間因營利事業所得稅事件，原告不服行政院中華民國八十八年三月十二日台
八十八訴字第○九四九九號再訴願決定，提起行政訴訟，本院判決如左︰
    主  文
原告之訴駁回。
    事  實
緣原告民國八十四年度營利事業所得稅結算申報，列報全年所得額新台幣（下同）五
三六、一八八元。被告初查，以原告營業成本帳證不全，無法查核，經函請限期補正
，惟未據補正，遂按同業利潤標準核定其所得額，惟因超過全部營業收入淨額依同業
利潤標準純利率核定之所得額，乃依行為時營利事業所得稅查核準則（以下簡稱查核
準則）第六條第一項但書規定，按同業利潤標準純利率百分之十一核定其營業淨利為
六、三六四、五六四元，加計非營業收入七一、五九八元，減除非營業損失二、八五
四、八三四元，核定全年課稅所得額為三、五八一、三二八元。原告不服，申經復查
結果，准予追減所得額二八一、○六六元。原告仍不服，循序提起行政訴訟。茲摘
兩造訴辯意旨如次：
原告起訴意旨略謂︰一、依查核準則第五十八條第三項規定：「前項各該耗用原料之
通常水準，由主管稽徵機關會同實地調查，並洽詢各該業同業公會及有關機關擬訂，
報請財政部核定，其未經核定該業通常水準者，得比照機器、設備、製造程序、原料
品質等相當之該同業原料耗用情形之核定，其無同業原料耗用情形可資比照者，按該
事業上年度核定之。．．．若無上年度核定情形核定，則按最近年度核定情形核定之
。」同條文第四項規定「上項所稱『同業』，指各主管稽徵機關所轄或鄰近縣（市）
之該同業。」被告任意變更原告之行業代號，明顯違反本條有關「同業」之規定！同
樣的課稅主體，不同之核定課稅，係違反租稅法之公平課稅原則。二、再訴願書內載
明：「．．．訴經財政部訴願決定，以再訴願人本期營業項目為經營組合式冷凍庫、
冷藏庫板等製造買賣暨冷凍空調工程之承攬業務，依其行業性質，製造修配部分，應
歸類為其他機械製造修配行業代號二九九○－九九．．．」，然依財政部公布八十七
年度營利事業各業所得額標準及同業利潤標準，係歸列為冷凍、通風及空調工程行業
代號四七○三－一一。為此，請判決撤銷原處分及一再訴願決定等語。
被告答辯意旨略謂︰一、本件原告係經營組合式冷凍庫、冷藏庫、冷藏保溫車．．．
等之製造買賣暨冷凍空調工程之承攬業務，其八十四年度營利事業所得稅結算申報，
列報全年所得額為五三六、一八八元，原核定以其提示帳證不全，經函請原告限期補
正，惟逾期仍未提示，致無法勾稽查核，遂依規定按同業利潤標準純益率十一核定
全年所得額為三、五八一、三二八元。二、原告訴稱依財政部公布八十七年度營利事
業各業所得額，同業利潤標準行業代號四七○三－一一核定。惟查八十四與八十七兩
年度不同，不能援引適用。又原告之營利事業登記營業項目係經營冷凍機、冷氣機、
冷凍庫之組合、組合式之冷凍庫，冷藏庫體板、冷卻機械、汽車冷凍、冷藏保溫車櫃
、廚房調理機．．．等之製造、買賣及冷凍空調工程承包業務，依其行業性質應歸類
為其他機械製造修配（製造修配部分）行業代號：二九九○－九九及機械器具業－空
調器及零件（出售材料買賣部分），行業代號：五四四二－一二，此有營利事業登記
證及中華民國稅務行業標準分類可稽。原告本期開立銷售發票明細亦為組合式庫體，
組合式冷凍工程、冷藏櫃、買賣、冷煤、冷排．．．等，被告據以認定原告經營行業
應歸類為上開行業，並無違誤。原告之訴為無理由，請判決駁回等語。
    理  由
本件被告應為財政部臺灣省南區國稅局，原告誤列為財政部高雄市國稅局，茲逕行更
正，合先明。按「營利事業應保持足以正確計算其營利事業所得額之帳簿憑證及會
計紀錄。」「稽徵機關進行調查或復查時，納稅義務人應提示有關各種證明所得額之
帳簿、文據；其未提示者，稽徵機關得依查得之資料或同業利潤標準，核定其所得額
。」「本法第八十三條所稱之帳簿文據，其關係所得額之一部或關係課稅年度中某一
期間之所得額，而納稅義務人未能提示者，稽徵機關得就該部分依查得之資料或同業
利潤標準核定其所得額。」為行為時所得稅法第二十一條第一項、第八十三條第一項
及同法施行細則第八十一條所規定。又「帳簿文據，其關係所得額之一部而未能提示
者，依所得稅法施行細則第八十一條之規定辦理。但其核定所得額，以不超過當年度
全部營業收入淨額依同業利潤標準核定之所得額為限。」復為行為時查核準則第六條
第一項所規定。所謂未提示，兼指帳簿文據全部未提示，或雖提示而有不完全、不健
全或不相符者，均有其適用，本院六十一年判字第一九八號著有判例。查，原告八十
四年度營利事業所得稅結算申報，列報全年所得額為五三六、一八八元，被告初查以
其提示帳證不全，無法查核，函請限期補正，惟原告仍未提示補正，被告遂依同業利
潤標準核定營業成本，惟依查核準則第六條第一項但書規定核定之所得額，以不超過
當年度營業收入淨額依同業利潤標準核定之所得額為限。被告乃依行業代號二九九○
－九九（其他機械製造修配業）純益率百分之十一核定全年所得額為三、五八一、三
二八元。原告申經復查結果，被告以原告本期營業成本分為出售材料買賣及製造修配
二部分，經依所提示帳證重行查核，其中買賣部分尚可勾稽查核，應依申報數八、三
四六、三六八元核認，至製造修配部分，依復查時提示之直接原料明細表、單位成本
分析表等相關資料，系爭原料之進、銷、存料仍無法勾稽查核（包括半成品規格或重
量之依據及半成品與成品間重量之統計及換算），經函請提示施工合約、施工圖說及
耗用原料重量換算等相關證明文件，原告未補正提示，是依財政部頒行業代號二九九
○－九九同業利潤標準毛利率百分之二十八，核定製造部分營業成本為三四、七一八
、九九○元。綜上營業成本應重行核定為四三、○六五、三五八元，另依復查時提示
之帳證重行核定營業費用為五、一四八、一六四元，經就營業收入淨額五七、八五九
、六七五元，減除營業成本四三、○六五、三五八元及營業費用五、一四八、一六四
元，核定營業淨利為九、六四六、一五三元，惟高於按同業利潤標準核定之營業淨利
六、○八三、四九八元，乃依行為時查核準則第六條第一項但書規定核定全年課稅所
得額為三、三○○、二六二元，與原核定全年所得額三、五八一、三二八元之差二八
一、○六六元，准予追減。原告仍不服，循序提起行政訴訟，主張：依財政部公布八
十七年度營利事業各業所得額標準及同業利潤標準，係歸列為冷凍、通風及空調工程
，行業代號四七○三－一一。被告任意變更原告行業代號為二九九○－九九，並進而
據以課稅，違反查核準則第五十八條第三項、第四項有關「同業」之規定。從而，亦
違反租稅公平之原則云云。經查，原告之營利事業登記營業項目係經營冷凍機、冷氣
機、冷凍庫之組合、組合式之冷凍庫，冷藏庫體板、冷卻機械、汽車冷凍、冷藏保溫
車櫃、廚房調理機．．．等之製造、買賣及冷凍空調工程承包業務，有營利事業登記
證附原處分足稽。依其性質，就製造修配部分，應歸類為其他機械製造修配，行號
：二九九○－九九；出售材料買賣部分，歸類為機械器具業－空調器及零件，行業代
號：五四四二－一二，此亦有中華民國稅務行業標準分類附原處分可稽。雖財政部
公布八十七年度營利事業各業所得額標準及同業利潤標準時，將冷凍、通風及空調工
程歸類為標準代號：四七○三－一一，其同業利潤標準利率為百分之八。惟八十四年
度與八十七年度之標準不同，不能相互援引適用，原告所提該項八十七年度營利事業
各業所得額標準及同業利潤標準之證物，尚無法為有利原告之認定。從而，除買賣部
分，尚可勾稽查核，應依其申報、核認外，其餘被告依原告本期開立銷售發票明細所
載為合式庫體、組合式冷凍工程、冷藏櫃、冷媒、冷排．．．等，認定原告經營行業
應歸類為行號二九九○－九九之行業，核無不合。原告主張，核無足採。揆諸首揭說
明，本件原處分核無違誤，一再訴願決定遞予維持，亦無不合。原告猶執前詞，聲明
撤銷，為無理由，應予駁回。
據上論結，本件原告之訴為無理由，爰依行政訴訟法第二十六條後段，判決如主文。
中    華    民    國     八十九      年      三      月      十七       日
                    行 政 法 院 第 五 庭
                                審 判 長 評  事      廖  政  雄
                                         評  事      趙  永  康
                                         評  事      沈  水  元
                                         評  事      林  清  祥
                                         評  事      姜  仁  脩
右  正  本  證  明  與  原  本  無  異
                                         法院書記官  張  惠  美
中    華    民    國     八十九      年      三      月      二十       日


司法院資訊處製作；財團法人民間司法改革基金會備份。
